【裁判字號】    90,自,3
【裁判日期】    900629
【裁判案由】    妨害名譽
【裁判全文】
臺灣臺南地方法院刑事判決                                九十年度自字第三號
    自  訴  人  甲○○○
                丙○○○
    被      告  乙○○
    選任辯護人  顏宏斌
右列被告因妨害名譽案件，經自訴人等提起自訴，本院判決如左：
    主  文
乙○○無罪。
    理  由
一、自訴意旨略以：被告乙○○與自訴人等同在臺南市○○路○段小北觀光夜市設置
    攤位經營生意，被告因其攤位客人清淡，生意未如自訴人姊、妹攤位之熱絡，心
    生忌妒之下，經常以言語故意製造口角，雙方因而交惡。民國八十九年六月底，
    被告復無端惡意挑釁，於小北觀光夜市之不特定人可共見共聞之公共場所，基於
    散佈於眾之意圖，以「哭爸、死爸、沒老爸」、「客兄一個討過一個」、「生雜
    種子、沒老爸教訓」等等不堪言語，公然辱罵自訴人甲○○○，並數次以「跛腳
    仔」之語，大聲叫罵自訴人丙○○○，令自訴人二人之名譽受到嚴重毀損。當時
    ，自訴人本不願事態擴大，影響做生意，是以再三忍讓，詎自訴人之姑息，卻令
    被告得寸進尺，其見自訴人不願理會，竟猶不能罷休，復在不特定之多數往來客
    人面前，再三以「討客兄」、「賣水蛙魯麵」、「會歪牙槽」、「會守空房」、
    「跛腳仔」等足以詆毀自訴人名譽之具體事項，傳述造成自訴人名譽之受損，因
    認被告涉有刑法第三百零九條第一項之公然侮辱罪嫌，與同法第三百十條第一項
    之毀謗罪嫌。
二、按犯罪事實應依證據認定之，無證據不得推定其犯罪事實。又不能證明被告犯罪
    者，應諭知無罪之判決，刑事訴訟法第一百五十四條、第三百零一條第一項分別
    定有明文。
三、本件自訴人等認被告涉有前開犯行，係以案外人黃進明於其告訴自訴人甲○○○
    之女洪青黛公然侮辱案件中，所庭呈之錄音帶與譯文作為所憑之論據。訊據被告
    堅詞否認有何公然侮辱或毀謗犯行，辯稱：(1)被告否認有任何妨害名譽之犯行。
    (2)被告供述自訴人所附之錄音帶譯文內容並不正確。(3)被告並無以「哭爸、死爸
    、沒老爸」「客兄一個討過一個」「生雜種子，沒老爸教訓」罵甲○○○，亦無
    以「跛腳仔」數次大罵丙○○○；被告只是在二位自訴人潑婦罵街下，一直處於
    守勢，僅能質問彼等「罵什麼」「你自己去收」「我罵你這樣麼？那無影，你會
    歪牙槽」「…我是犯著你什麼呢？」「你們魯死人」「你犯人倒歐妻，你罵人哭
    爸，還說我罵你哭爸」「我什麼時候罵你哭爸，我罵你安呢？」「我若有罵你安
    呢，我全家都死光光，哪嘸你著自己去收」「你的有影才通講」，完全是在反駁
    自訴人之指控而已，自訴人所有指控顯然虛偽不實。(4)按刑法第三百零九條第一
    項普通侮辱罪其構成要件為：須有侮辱他人之故意；須有侮辱之行為；須
    侮辱出於不法；須出於公然；須對於特定人為之。而同法第三百十條第一項
    之普通毀謗罪，其構成要件又為：須有誹謗之故意；須有散佈於眾之意圖；
    須有指摘傳述足以毀損名譽之行為；須以言詞或動作為之；須不能證明其
    為真實；須其行為係對於他人為之等始足當之。惟被告只是質問自訴人之謾罵
    而已，並無侮辱、誹謗他人之故意及行為，因之，自與構成要件不合。
四、經查，本件自訴人等據以指訴被告犯罪之錄音帶，乃案外人即被告之朋友黃進明
    於告訴自訴人甲○○○之女洪青黛公然侮辱案件（本院八十九年度易字第二○○
    九號）中所提出，並據臺灣高等法院臺南分院於前開案件之上訴審中，採取該錄
    音帶內容作為該案證人即本案被告證詞偏頗之認定基礎，此觀之該院九十年度上
    易字第九三號判決書可明，然經本院調閱前開本院及臺灣高等法院臺南分院案卷
    ，並未對於該錄音帶進行勘驗；且本院收到上開案卷時，卷內已無該錄音帶之存
    在，再向臺灣高等法院臺南分院承辦股及臺灣臺南地方法院檢察署執行檢察官詢
    問結果，亦均查無錄音帶所在，此有本院九十年五月二十四日洽辦公務電話記錄
    卷內可憑，是本院並無法實際勘驗該錄音帶，以判斷錄音內容是否與案外人黃進
    明所提出之譯文（亦為本件自訴人所據以提起自訴之譯文）相符。次查，經本院
    向兩造當事人提示該譯文，使其等辨識是否為八十九年六月底雙方發生爭吵時所
    為之對話內容時，被告供稱並未罵自訴人等，該譯文內罵人之話語均為自訴人所
    說，而自訴人等對於譯文內所載其等罵被告「你的哭爸、死爸、沒老爸」、「紅
    猴」等語，則分別陳稱該話語係被告罵其女兒即案外人洪青黛、並未說三字經等
    語（本院九十年六月十五日審理筆錄），則本件雙方當事人先後於前案及本案中
    主張該錄音帶所記錄之爭吵事實，卻均又強調對方所為侮辱或誹謗言詞，而否認
    自己有何侮辱或誹謗話語，是兩造雖均依據該錄音帶及譯文以主張事實，然對於
    該錄音帶及譯文內容，實際上仍互相爭執，而本院復無法勘驗該錄音帶以區分兩
    造所述之真偽，應認該譯文尚難作為事實認定之依據。此外，自訴人等復未提出
    其他事證以供本院審認被告有何公然侮辱或誹謗犯行，不能證明被告犯罪，依法
    自應為被告無罪之諭知。
據上論斷，應依刑事訴訟法第三百四十三條、第三百零一條第一項，判決如主文。
中      華      民      國      九十      年      六    月    二十九    日
  臺灣臺南地方法院刑事第四庭
                                  法  官      吳  坤  芳
右正本證明與原本無異。
如不服本判決，應於判決送達後十日內向本院提出上訴狀( 應附繕本 )。
                                  書記官      馬  愛  君
中      華      民      國      九十      年      六    月    二十九    日


司法院資訊處製作；財團法人民間司法改革基金會備份。
